臺灣高等法院臺中分院刑事判決　　　 94年度交上易字第178號
上　訴　人
即　被　告　乙○○
選任辯護人　洪松林律師
上列上訴人因過失傷害案件，不服臺灣臺中地方法院93年度交易
字第500號中華民國93年12月23日第一審判決（起訴案號：臺灣
臺中地方法院檢察署93年度偵字第6838號），提起上訴，本院判
決如下：
    主 　 文
原判決撤銷。
乙○○因過失傷害人，處有期徒刑肆月，如易科罰金，以參佰元
折算壹日。
    事 　 實
一、乙○○於民國九十二年十一月三十日晚間十時三十分許，駕
    駛ＤＲ－５６４１號自用小貨車，沿臺中縣大甲鎮○○路由
    北往南方向，行駛在外側快車道，途經西濱路與順帆路之交
    岔路口時，當地設有二時相左轉保護燈光號誌，適甲○○騎
    乘ＧＸ３－２０２號重型機車，行駛在西濱路由北往南方向
    之內側慢車道，在燈號為左轉保護時相時（即西濱路上僅准
    左轉），左轉至順帆路上。乙○○原應注意汽車行駛至交岔
    路口，其行進、轉彎應遵守燈光號誌之指示，並應注意車前
    狀況，隨時採取必要之安全措施。而當時天候晴、光線為夜
    間有照明、路面乾燥、無缺陷、無障礙物、視距良好，並無
    不能注意之情事，竟疏未注意，在西濱路上燈號顯示圓形紅
    燈時，仍貿然闖紅燈而以時速七、八十公里之速度前進，致
    使綠燈左轉之甲○○閃避不及，兩車因此發生碰撞，甲○○
    人車倒地，因此受有左几骨粉碎性骨折、左足踝開放性骨折
    、頭部外傷併頭皮撕裂傷、臉部擦傷之傷害。乙○○於肇事
    後留在現場，於犯罪偵查機關未發覺前，主動向到場處理之
    警員蕭勝賢告知其為肇事者，嗣並接受裁判。
二、案經甲○○訴由臺中縣警察局大甲分局報請臺灣臺中地方法
    院檢察署檢察官偵查後聲請簡易判決處刑，經改依通常程序
    審理。
    理 　 由
一、訊據上訴人即被告（以下簡稱被告）乙○○固坦承於上開時
    地駕駛ＤＲ－５６４１號自用小貨車與甲○○所騎乘之ＧＸ
    ３－２０２號重型機車發生車禍事故，惟矢口否認有何過失
    犯行，辯稱：發生車禍時，伊行駛於西濱路上之燈號為直行
    綠燈，伊並未闖紅燈，當伊經過西濱路與順帆路之交岔路口
    時，看到右方告訴人甲○○之機車闖紅燈要左轉，伊煞車不
    及，才發生車禍；告訴人第一次警詢時稱不記得車禍情形，
    何以三個月後第二次警詢時即指稱伊闖紅燈？所指已有不實
    ；又證人戊○○為當地里長，案發時並未在現場，於案發後
    三個月才出面作證，所證已有偏袒，不足採信云云。經查：
（一）右揭被告駕車行經上開時、地，與告訴人騎乘之重型機車
      發生碰撞，致告訴人因此受有左几骨粉碎性骨折、左足踝
      開放性骨折、頭部外傷併頭皮撕裂傷、臉部擦傷之事實，
      業經被告於警偵審中供承不諱，核與告訴人指訴二車發生
      碰撞，致伊倒地受傷之情節相符，並有臺中縣警察局道路
      交通事故調查報告表、現場圖、光田綜合醫院診斷證明書
      各一份及現場照片十一張附卷可稽。
（二）西濱路與順帆路之交岔路口設有二時相左轉保護燈光號誌
      ，第一時相幹道西濱路為一百零五秒，此時西濱路上快車
      道上為「圓形綠燈」，慢車道上為「直行箭頭綠燈、右轉
      箭頭綠燈」；順帆路上則為「圓形紅燈」。左轉保護時相
      十五秒，此時西濱路上快車道上為「圓形紅燈」，慢車道
      上為「圓形紅燈、左轉箭頭綠燈」；順帆路上仍為圓形紅
      燈。第二時相支道順帆路三十秒，此時順帆路上為「圓形
      綠燈」，西濱路上快車道及慢車道上則均為「圓形紅燈」
      。前述時相變化之情形，有臺中縣警察局大甲分局九十三
      年四月二十三日甲警刑字第０９３０００６０２９號函檢
      附照片三張、交通部公路總局第二區養護工程處台中工務
      段九十三年六月九日二工中字第０９３００６１２３８號
      函在卷可參（見偵查卷第30頁至34頁，第45頁）。酌以告
      訴人於警偵審中均證稱：伊當時行駛在西濱路上之慢車道
      ，燈號為左轉箭頭綠燈時，伊通過就被撞了，之後伊就不
      知道了等語。而目擊證人戊○○於警詢時證稱：伊當時在
      等紅燈，肇事後伊這方馬上變成綠燈等語（見偵查卷第9
      頁背面、第10頁），於偵審中均證述：伊是當地福德里里
      長，車禍發生時，伊駕駛汽車行駛在順帆路上由東往西方
      向，在該交岔路口停等紅燈，伊聽到很大的一聲撞擊聲，
      約過二、三秒，順帆路上的燈號變換為綠燈等語（見偵查
      卷第38頁、第39頁，原審卷第28頁，本院卷第84頁），於
      本院審理中證稱：「車禍當時我車子開過綠燈通過路口，
      我要看倒在那裡的人是否我們的里民，我看到肇事者將被
      子蓋住被害人，我說這樣會悶死，但肇事者不理我，我過
      去把她掀開一看我不認識她，我就回到我的車上等到救護
      車來後我才將車開走。」等語（見本院卷第84頁）。綜合
      上述證據，若被告在西濱路上快車道行駛時，燈號為「圓
      形綠燈」（即第一時相），則從車禍事故發生後至順帆路
      上變換為「圓形綠燈」（即第二時相），至少需十五秒（
      即左轉順帆路之燈號時間），惟證人戊○○始終堅稱：伊
      從車禍發生後到順帆路可通行，歷時僅約二、三秒等語，
      足見在西濱路快車道上行駛之被告燈號確為「圓形紅燈」
      、慢車道上則為「圓形紅燈、左轉箭頭綠燈」之左轉保護
      時相，被告仍貿然闖紅燈而肇致本件車禍。
（三）(1)告訴人雖於案發後翌日警詢時陳稱：伊不記得車禍發生
      之情形等語（見偵查卷第7頁背面）。惟其於偵查中已明
      確證稱：因為伊剛手術完，有打麻醉針，還未退去等語（
      見偵查卷第39頁），於本院審理中證稱：十二月一日當天
      ，伊麻醉開刀完沒有多久，伊真的不清楚等語（見本院卷
      第82頁）。參酌告訴人於九十二年十一月三十日夜間發生
      車禍，於翌日送往光田綜合醫院，因左几骨粉碎性骨折、
      左足踝開放性骨折、頭部外傷併頭皮撕裂傷、臉部擦傷，
      而進行開刀及頭皮縫合手術，有診斷證明書一紙在卷足憑
      （見偵查卷第15頁），告訴人於十二月一日手術後當天晚
      上七時三十分隨即於醫院接受員警詢問，離車禍發生時不
      及一日，手術後麻藥尚未完全消退，其於當時證稱不記得
      車禍情形，而於修養近三月後，決定提出告訴時，乃完整
      敘述車禍當時情形，核與常情無違。(2)證人戊○○與被告
      及告訴人素不相識，且與被告亦無何怨隙，衡情實無甘冒
      偽證重罪，而誣指被告闖紅燈肇事之必要，且其如未在現
      場目擊車禍發生，而欲偏袒告訴人，其大可以直指親見被
      告駕車闖紅燈肇事，實不必於警偵審中始終證稱：伊當時
      在順帆路等紅燈，看見肇事後伊路口燈號馬上轉為綠燈，
      伊即通過該路口將車停於路邊等語，再酌以證人戊○○於
      本院審理時，於被告選任辯護人要求親繪現場圖時，其就
      被告車肇事後所停之車道雖稍有出入，惟就告訴人倒地處
      、被告車停放處，與順帆路口之距離所繪則大致相符（見
      本院卷第92頁），益徵證人戊○○之證詞非虛。(3)證人丙○○雖於本院審理中證稱：伊車當時在被告車後約一百公
      尺之外側慢車道，伊未目擊肇事當時之情形，但有聽到撞
      擊聲，伊先停紅燈，稍後於通過肇事路口約五、六公尺處
      才停車，伊有打電話報案，並未下車，只是坐在車上回頭
      看等語（見本院卷第68頁至70頁），是證人丙○○車輛停
      放位置係西濱路上，證人戊○○之車則停在順帆路上，且
      證人丙○○當時並未下車，僅坐在車上回頭觀望肇事現場
      ，又係在夜間，致其未看見證人戊○○之車，及未看見戊○○（見傷者非其認識之里民即離開現場），殆屬可能。
      故其證詞尚不足證明證人戊○○於案發當時確未曾在場目
      擊肇事情形，自難以採為有利於被告之證據。
（四）按「汽車行駛時，駕駛人應注意車前狀況，並隨時採取必
      要之安全措施」；「汽車行駛至交岔路口，其行進、轉彎
      ，應遵守燈光號誌之指示」。道路交通安全規則第九十四
      條第三項、第一百零二條第一項第一款分別定有明文，被
      告駕車行駛於道路，自應注意上開規定。而依當時天候晴
      、光線為夜間有照明、路面乾燥、無缺陷、無障礙物、視
      距良好，並無不能注意之情事，竟疏未注意車前狀況，在
      西濱路上燈號顯示圓形紅燈時，仍貿然闖紅燈而以時速七
      、八十公里之速度前進，致使綠燈左轉之甲○○閃避不及
      ，兩車因此發生碰撞，其駕駛行為顯有過失。而告訴人因
      本件車禍，受有如事實欄所示之傷害，亦有光田綜合醫院
      診斷證明書一紙在卷可稽，是被告之駕駛行為與告訴人之
      受傷，顯然具有因果關係。被告上開辯解，均係事後卸責
      之詞，不足採信，事證明確，被告上開犯行，堪以認定。
二、核被告所為，係犯刑法第二百八十四條第一項前段之過失傷
    害罪。被告於肇事後，留於現場，於犯罪偵查機關未發覺前
    ，主動向到場處理之警員蕭勝賢告知其為肇事者，自首而接
    受裁判，有交通事故肇事人自首情形紀錄表在卷可按，依刑
    法第六十二條前段規定減輕其刑。原審法院因認被告罪證明
    確，而予論科，固屬有據。然被告駕車行駛於西濱路南下快
    車道，該車道之行車速率限制為時速八十公里，有道路交通
    事故現場圖一紙及相片一張（見本院卷第27頁、第28頁）在
    卷可稽，原判決於事實欄及理由欄均誤以該路段之速限為時
    速四十公里，而論述被告超速行駛，有所違誤。被告上訴意
    旨指摘原判決不當，雖無理由，然原判決既有上開違誤，自
    應由本院將原判決撤銷改判。爰審酌被告之過失程度、被害
    人所受傷勢非輕，被告駕車肇事後仍否認犯行，迄今尚未與
    被害人達成民事和解，犯後態度不佳等一切情狀，量處如主
    文第二項所示之刑，並諭知易科罰金之折算標準。
據上論斷，應依刑事訴訟法第三百六十九條第一項前段、第三百
六十四條、第二百九十九條第一項前段，第二百八十四條第一項
前段、第四十一條第一項前段、第六十二條前段，罰金罰鍰提高
標準條例第一條前段、第二條，判決如主文。
本案經檢察官丁○○到庭執行職務。
中　　華　　民　　國　　94　　年　　7 　　月　　13　　日
                刑事第十庭  審判長法　官　林　照　明
                                  法　官　吳　重　政
                                  法　官　唐　光　義
上列正本證明與原本無異。
不得上訴。
                                  書記官　王　麗　珍
中　　華　　民　　國　　94　　年　　7 　　月　　21　　日
                                                      Ｉ
